臺灣雲林地方法院民事判決
110年度家繼訴字第25號
原      告  王許月颱

訴訟代理人  陳乃慈律師
被      告  李許竹紊

            許聰修  
            許美蘭  
            許春生  
            許林金花
            許慶志  
            許佩菁  


            許慶斌  
上列當事人間請求分割遺產事件，本院於中華民國111年6月14日
言詞辯論終結，判決如下：
    主      文
兩造公同共有如附表一所示被繼承人許壬戍之遺產，應予分割如
附表一「分割結果欄」所示。　　
訴訟費用新臺幣壹萬壹仟柒佰玖拾壹元由兩造各依附表二所示應
繼分比例負擔。
    事實及理由
壹、程序方面：
一、次按不變更訴訟標的，而補充或更正事實上或法律上之陳述
    者，非為訴之變更或追加，家事事件法第51條準用民事訴訟
    法第256條定有明文。又民法第1164條規定之遺產分割，其
    目的係為廢止全部遺產公同共有關係，法院為裁判分割時，
    法院得審酌共有物性質、經濟效用等因素為分割，而不受共
    有人主張拘束，故當事人關於遺產範圍、分割方法主張之變
    更、增減，均屬補充或更正法律或事實上之陳述，尚非訴之
    變更、追加。本件原告起訴時原主張如附表一編號1至12所
    示不動產部分均由被告李許竹紊、許美蘭、許春生、許林金
    花、許慶志、許佩菁、許慶斌分別繼承，並按被告李許竹紊
    、許美蘭、許春生各分配取得4分之1，被告許林金花、許慶
    志、許佩菁、許慶斌合計分配取得4分之1，及附表一編號13
    、14現金存款部分，均由兩造依應繼分比例分配，並由被告
    李許竹紊、許美蘭、許春生分別支付原告、被告許聰修各新
    臺幣(下同)268,604元，及由被告許林金花、許慶志、許佩
    菁、許慶斌連帶支付原告、被告許聰修各268,604元；復於
    民國110年10月4日以家事陳述意見狀(變更分割方案)主張如
    附表一編號1至12所示不動產部分均由被告許美蘭、許春生
    、許林金花、許慶志、許佩菁、許慶斌分別繼承，並按被告
    許美蘭、許春生各分配取得3分之1，被告許林金花、許慶志
    、許佩菁、許慶斌合計分配取得3分之1，及附表一編號13、
    14現金存款部分，均由兩造依應繼分比例分配，並由被告許
    美蘭、許春生分別支付原告、被告李許竹紊、許聰修各358,
    138元，及由被告許林金花、許慶志、許佩菁、許慶斌連帶
    支付原告、被告李許竹紊、許聰修各358,138元，並更正其
    主張之遺產分割方案。查原告所為上揭變更聲明，核屬對遺
    產分割方法主張之變更，依上開說明，屬更正事實上之陳述
    ，非屬訴之變更、追加，於法並無不合，先予敘明。
二、被告李許竹紊、許春生、許慶志、許佩菁、許慶斌經合法通
    知，未於言詞辯論期日到場，核無民事訴訟法第386條各款
    所列情形，茲依原告聲請，由其一造辯論而為判決。
貳、實體方面：　　
一、原告主張：
　㈠被繼承人許壬戍於94年12月11日死亡，遺有如附表一所示之
    遺產，兩造係被繼承人之繼承人，各繼承人之應繼分如附表
    三所示。因兩造於被繼承人及其長子許長運過世多年後，始
    發現被繼承人尚留有如附表一所示之遺產未辦理登記，經兩
    造辦理遺產登記後，就遺產如何分配均未達共識，為此訴請
    本件裁判分割遺產。
　㈡又原告與被告李許竹紊、許聰修均已70餘歲，甚為年邁，就
    不動產繼承標的部分，已無心力管理，盼以取得找補現金方
    式分割遺產，以為安養天年，並可減少後輩繼承本件不動產
    遺產，致未來共有人更多而持分更零散、不利利用之困境，
    另由被告許美蘭、許春生、許林金花、許慶志、許佩菁、許
    慶斌繼續共有不動產之繼承標的，就動產繼承標的部分，以
    平分現金之部分進行分割，並由被告許美蘭、許春生分別補
    償原告、被告李許竹紊、許聰修各358,138元，及由被告許
    林金花、許慶志、許佩菁、許慶斌連帶補償原告、被告李許
    竹紊、許聰修各358,138元，以利兩造均順利繼承被繼承人
    之遺產。惟鈞院認由兩造按應繼分比例分別共有較為妥適，
    則請鈞院依法審理等語。並聲明：㈠兩造依附表一原告主張
    之分割方案繼承被繼承人許壬戍之遺產。㈡訴訟費用由兩造
    各自負擔。
二、被告方面：
　㈠被告許聰修到庭表示：同意分割，請求依應繼分比例分配。
　㈡被告許美蘭到庭表示：同意分割，請求依應繼分比例分配。
　㈢被告許林金花到庭表示：我不同意分割，我要依照被繼承人
    講的話來做，不然我先生(即被繼承人長子許長運)到現在還
    死不瞑目。他們都沒有回來拜公媽，卻要分財產，女生都嫁
    出去了，還要回來分財產，而且依照習俗，長孫也要分一份
    ，但這樣分都沒有長孫的份，這樣不公平，其餘同被告許慶
    斌所述等語。
　㈣被告許春生未於言詞辯論期日到場，惟於111年5月10日準備
    期日到庭表示：同意分割，請求依應繼分比例分配。
　㈤被告許慶斌未於言詞辯論期日到場，惟於110年11月9日、110
    年12月14日準備期日到庭陳稱：
　⒈當初被繼承人許壬戍之配偶過世時，被繼承人許壬戍有承諾
    財產的分配方法，之後被繼承人去世了，大家對於財產分配
    都沒意見，就只有原告王許月颱有意見。對於遺產分割沒有
    意見，但對於分割方法有意見，主張就不動產的部分，建地
    分成4份，由被繼承人長子許長運(即被告許林金花之夫、被
    告許慶志、許佩菁、許慶斌之父)分得2分之1，許春生分得4
    分之1，許聰修分得4分之1。關於被繼承人帳戶裡的錢，當
    初除了提供喪葬費用的花費之外，其餘已全部均分，但原告
    現在還提出此部分的請求，無法理解。　　
　⒉對於遺產分配，同意分配土地，但希望分配1筆完整的土地給
    被告許林金花、許慶志、許佩菁、許慶斌，主張用公告地價
    的半價購買其他公同共有人的土地。 
  ⒊247、249地號土地是買被繼承人名下農地的貸款，被繼承人
    是在94年去世的，當初貸款都是由被告許慶斌付的，主張被
    繼承人名下的債務也應由所有繼承人負責清償。被繼承人去
    世之後，247、249地號土地閒置很多年，後來由被繼承人長
    子許長運整理過2次並居住，現在是由被告許林金花出租當
    中。424、423、429、430地號土地上面沒有建築物，之前閒
    置，有請人去除草，目前無償借給他人耕種，並沒有出租。
    560、561、575、564、565地號土地均是農田，上面沒有建
    築物，目前也是閒置當中，也是無償借給他人耕種，並沒有
    出租。 
  ⒋建物的部分在被繼承人去世之後閒置很多年，叔叔們都有備
    用鑰匙，後來因為漏水嚴重，所以被繼承人長子許長運有出
    資整理，主張247 、249建地要分配給被告許林金花、許慶
    志、許佩菁、許慶斌共2分之1，建物是蓋在249建號的土地
    上，其上的建物也主張分配給被告許林金花、許慶志、許佩
    菁、許慶斌。
　㈥被告李許竹紊、許慶志、許佩菁均未於準備程序期日或言詞
    辯論期日到場，且未提出書狀作任何聲明或陳述。
三、本院得心證之理由：
　㈠按繼承人有數人時，在分割遺產前，各繼承人對於遺產全部
    為公同共有；繼承人得隨時請求分割遺產，但法律另有規定
    或契約另有訂定者，不在此限，民法第1151條、第1164條分
    別定有明文。次按終止遺產之公同共有關係，應以分割方式
    為之，將遺產之公同共有關係終止改為分別共有關係，性質
    上亦屬分割遺產方法之一，此有最高法院82年度台上字第74
    8 號判決意旨可資參照。又法院選擇分割遺產之方法，應具
    體斟酌遺產之性質、利用價值、經濟效用、使用現狀及各繼
    承人之意願等相關因素，本於公平原則為妥適之判決。　
  ㈡經查，原告主張被繼承人許壬戍於94年12月11日死亡，其遺
    有如附表一所示之遺產尚未分割，而兩造均為被繼承人許壬
    戍之繼承人，應繼分各如附表二所示，又兩造就如附表一編
    號1至11所示之遺產，已辦妥公同共有之繼承登記等事實，
    業據原告提出被繼承人許壬戍之繼承系統表、繼承人戶籍謄
    本、財政部中區國稅局遺產稅免稅證明書影本、土地所有權
    狀影本、土地登記第一類謄本等件在卷可佐，並經本院依職
    權調取被繼承人許壬戍之個人基本資料查核無訛，且為到庭
    之被告許聰修、許美蘭、許春生、許林金花、許慶斌所不爭
    執，堪信為真實，是本件被繼承人許壬戍所遺應予分割之遺
    產範圍，應以如附表一所示之遺產為其標的，堪予認定。又
    本件兩造繼承人就被繼承人許壬戍之遺產無法協議分割乙節
    ，有本件調解不成立之調解紀錄表在卷可參，而系爭遺產並
    無不能分割之情形，且無證據顯示兩造彼此間訂有不分割遺
    產之協議，或被繼承人許壬戍有以遺囑禁止遺產之分割或定
    分割遺產之方法，則原告本於繼承人之地位，依照上開法條
    規定，請求分割被繼承人許壬戍所遺如附表一所示之遺產，
    核無不合，應予准許。
　㈢本院審酌如附表一所示之遺產的經濟效用及全體繼承人之利
    益等情事後，認將如附表一所示之遺產均由兩造各按如附表
    二所示之應繼分比例分割由兩造取得，不動產部分於分割後
    保持分別共有，經核此分割方法係合於兩造應繼分之比例，
    且未來兩造可協議利用、分管，或依土地法規定予以處分，
    應可達到該不動產之最佳利用效率，且符合公平原則，被告
    許聰修、許美蘭、許春生等人亦均同意此分割方式，而被告
    李許竹紊、許慶志、許佩菁雖未表示意見，但上開分割方法
    對其等亦無不利之處，堪認對於兩造均屬公平合理，於法亦
    無不合，爰判決如主文第一項所示。至於被告許林金花、許
    慶斌所主張之割方案，顯然不合於兩造之應繼分比例，難認
    公允，尚非可採。
四、按因共有物分割、經界或其他性質上類似之事件涉訟，由敗
    訴當事人負擔訴訟費用顯失公平者，法院得酌量情形，命勝
    訴之當事人負擔其一部，民事訴訟法第80條之1定有明文。
    本件分割遺產之訴，屬固有必要共同訴訟，兩造間本可互換
    地位，且均蒙其利，而被告應訴係因訴訟性質所不得不然，
    是認本件訴訟費用應由兩造按其應繼分比例負擔，較為公允
    ，爰判決如主文第二項所示。　　
五、據上論結，原告之訴為有理由，依家事事件法第51條，民事
    訴訟法第385條第1項前段、第80條之1 、第85條第1項前段
    ，判決如主文所示。
中　　華　　民　　國　 111　　年　　6 　　月　　28　　日
                  家事法庭    法  官  黃瑞井  
以上正本係照原本作成。
如對本判決上訴，須於判決送達後20日之不變期間內，向本院提
出上訴狀。
中　　華　　民　　國　 111　　年　　6 　　月　　28　　日
                              書記官  顏錦清  

附表一：被繼承人許壬戍之遺產      編號 遺產項目 面積（平方公尺） 權利範圍 原告主張分割方案              分割結果欄  1 雲林縣○○鄉○○段 000000000 地號土地    537.10 全部 被告許美蘭、許春生各分配取得1/3，被告許林金花、許慶志、許佩菁、許慶斌公同共有取得1/3。 由兩造按附表二所示之應繼分比例保持分別共有。  2 雲林縣○○鄉○○段 000000000 地號土地    1,620.87 全部      同上                       同上  3 雲林縣○○鄉○○段 000000000 地號土地    4,376.04 1772/4355       同上       同上  4 雲林縣○○鄉○○段 000000000 地號土地    144.80 全部       同上       同上  5 雲林縣○○鄉○○段 000000000 地號土地    607.54 全部       同上        同上   6 雲林縣○○鄉○○段 000000000 地號土地    552.15 全部       同上       同上  7 雲林縣○○鄉○○段 000000000 地號土地    230.91 全部       同上       同上  8 雲林縣○○鄉○○段 000000000 地號土地    2,054.75 496/2034       同上       同上  9 雲林縣○○鄉○○段 000000000 地號土地    1,160.14 793/1154       同上       同上  10 雲林縣○○鄉○○段 000000000 地號土地    269.70 1/3       同上                 同上  11 雲林縣○○鄉○○段 000000000 地號土地    1,577.00 1/3       同上       同上  12 雲林縣○○鄉○○村0鄰○○路000號房屋         同上       同上  13 麥寮鄉農會存款79,638元及其孳息   由兩造按附表二所示之應繼分比例分配。        由兩造按附表二所示之應繼分比例分配。         14 麥寮橋頭郵局存款138元及其孳息   由兩造按附表二所示之應繼分比例分配。            由兩造按附表二所示之應繼分比例分配。        

附表二：兩造對被繼承人許壬戍遺產之應繼分比例    編號 姓    名 應繼分比例 備註  一 許聰修 1/6 三子  二 許春生 1/6 四子  三 王許月颱 1/6 長女  四 李許竹紊 1/6 次女  五 許美蘭 1/6 三女  六 許林金花 1/24 被繼承人長子許長運之配偶及子女(共同再轉繼承被繼承人長子許長運之應繼分1/6)   七 許慶志 1/24   八 許佩菁 1/24   九 許慶斌 1/24